【裁判字號】    89,訴,51
【裁判日期】    890530
【裁判案由】    偽造文書
【裁判全文】
臺灣桃園地方法院刑事判決                            八十九年度訴字第五一號
    公  訴  人  臺灣桃園地方法院檢察署檢察官
    被      告  丁○○
右列被告因偽造文書案件，經檢察官提起公訴（八十八年度偵字第一０三五號），本
院判決如左：
    主      文
丁○○行使偽造私文書，足以生損害於公眾及他人，累犯，處有期徒刑伍月。
偽造之「委任書」及「事業所在地房屋使用同意書」上偽造之「丙○○」簽名各壹枚
均沒收。
    事      實
一、丁○○曾因藏匿人犯案件，於民國八十五年三月二十一日經本院判處有期徒刑四
    月，八十六年三月七日易科罰金執行完畢。尚不知悔改，復於八十七年一月五日
    至桃園縣中壢市○○路九五之一號甲○○經營之代書事務所，冒稱其弟「丙○○
    」之名委請余某辦理「捷將工程行」設立登記事宜。經允受後，丁○○隨即交付
    「丙○○」之印章及身分證影本並以授權甲○○自行蓋印及簽名之方式，使不知
    情之甲○○為之盜蓋「丙○○」之印章或並偽簽「丙○○」之簽名，同時偽造完
    成以「丙○○」名義製作之「委任書」、「事業所在地房屋使用同意書」及「營
    利事業設立登記申請書」各一份，嗣更委請不知情之甲○○於同年二月十九日持
    各該文書據以向桃園縣政府建設局申辦營利事業設立登記，使該管承辦之公務人
    員將「丙○○申請設立捷將工程行」此一不實事項登載於職務上所掌之「營利事
    業登記簿」上，均足生損害於主管機關有關營利事業登記及管理之正確性、公信
    力暨丙○○本人。後於八十七年底，因桃園縣稅捐稽徵處函知丙○○欠繳「捷將
    工程行」營業稅之事，始循線查悉上情。
二、案經被害人丙○○訴由台灣桃園地方法院檢察署檢察官偵查起訴。
    理      由
一、右揭事實，業據被告丁○○於本院審理時，供承不諱，並經告訴人丙○○於偵查
    及本院調查、審理時，指訴綦詳，再者，「捷將工程行」係丁○○委請甲○○辦
    理設立登記，該工程行事業所在地之房屋亦係丁○○出面洽租等節，並據證人甲○○於偵查中，證人即事業所在地房屋之屋主乙○○於本院審理時，各結證甚明
    ，此外並有營利事業登記抄本一份及「營利事業設立登記申請書」、「委任書」
    、「事業所在地房屋使用同意書」等文件影本各一份在卷可憑，綜此，堪認被告
    於本院審理時所承各節屬實，胥堪採信，據而足徵其有前開犯行，要無可疑。查
    被告既冒用其第「丙○○」之名辦理「捷將工程行」之設立登記事宜，因而足生
    損害於主管機關有關營利事業登記及管理之正確性、公信力，固無異論，至丙○○被冒名登記為負責人，恐將因此遭人究責追償以該工程行名義所生之各項債務
    ，有受害之虞，亦屬當然。綜述，本件事證已明，被告犯行洵堪認定，應依法論
    科。
二、被告持偽以「丙○○」名義製作之「委任書」、「事業所在地房屋使用同意書」
    及「營利事業設立登記申請書」各一份向桃園縣政府建設局申請設立「捷將工程
    行」，自屬本於該偽造文書之內容而對主管機關有所主張，已達行使階段，故核
    被告此部分所為係犯刑法第二百十六條、第二百十條之行使偽造私文書罪。其同
    時行使三份偽以「丙○○」名義製作之文書，係侵害以「丙○○」名義所製作文
    書之公共信用性此單一社會法益，自僅構成單純一罪。另其使桃園縣政府建設局
    該管承辦之公務人員將「丙○○申請設立捷將工程行」此一不實事項登載於職務
    上所掌之「營利事業登記簿」上部分，則犯刑法第二百十四條之使公務員登載不
    實罪。其係使不知情之甲○○為之行使偽造之私文書及申辦不實之營利事業登記
    ，為間接正犯。至其利用不知情之甲○○間接盜用印章及偽簽簽名，為偽造文書
    之部分行為，偽造之低度行為則應為行使之高度行為所吸收，均不另論罪。被告
    行使偽造之「事業所在地房屋使用同意書」及「營利事業設立登記申請書」部分
    雖未據公訴人起訴，惟此與公訴人已起訴且經本院論罪之行使偽造「委任書」部
    分，既屬單純一罪之單一事實關係，為起訴效力所及，本院自得併予審判。又其
    所犯前開二罪有方法與目的之牽連關係，應依牽連犯之規定從一重以行使偽造私
    文書罪處斷。再查，被告曾有如事實欄所載之犯罪科刑執行情形，有台灣高等法
    院被告全國前案紀錄表一份存卷可參。其受有期徒刑執行完畢後，於五年內再犯
    有期徒刑以上之本罪，為累犯，應依法加重其刑。爰審酌被告犯罪動機、目的、
    手段、所生危害及犯後態度等一切情狀，量處如主文所示之刑。
三、偽造之「委任書」及「事業所在地房屋使用同意書」上偽造之「丙○○」簽名各
    一枚，均應依刑法第二百十九條規定宣告沒收。至偽造之各項文書於送交桃園縣
    政府建設局收受後已屬該局而非仍屬被告所有，另偽造之文書上以盜蓋印章方式
    所蓋就之「丙○○」印文則屬真正，並非偽造之印文，均不得諭知沒收，末此敘
    明。
據上論斷，應依刑事訴訟法第二百九十九條第一項前段，刑法第二百十條、第二百十
四條、第二百十六條、第二百十九條、第五十五條、第四十七條，罰金罰鍰提高標準
條例第一條前段，判決如主文。
本案經檢察官呂理銘到庭執行職務。
中      華      民      國    八十九    年      五      月     三十     日
                              臺灣桃園地方法院刑事第三庭
                                  法  官  蔡榮澤
右正本證明與原本無異。
如不服本判決，應於判決送達後十日內向本院提出上訴狀( 應附繕本 )，上訴於
臺灣高等法院。
                                    書記官   劉德壽
中        華        民        國   八十九   年   六   月    十二    日
附論罪科刑依據之法條：
刑法第二百十條
偽造、變造私文書，足以生損害於公眾或他人者，處五年以下有期徒刑。
刑法第二百十四條
明知為不實之事項，而使公務員登載於職務上所掌之公文書，足以生損害於公眾或他
人者，處三年以下有期徒刑、拘役或五百元以下罰金。
刑法第二百十六條
行使第二百十條至第二百十五條之文書者，依偽造、變造文書或登載不實事項或使登
載不實事項之規定處斷。


司法院資訊處製作；財團法人民間司法改革基金會備份。
